臺灣臺中地方法院刑事判決　　　　　　　　　　　　九十三年度易字第二五七八號
　　公　訴　人　臺灣臺中地方法院檢察署檢察官
　　被　　　告　丁○○
右列被告因違反著作權法案件，經檢察官聲請以簡易判決處刑（九十二年度偵字第二
三００一號），本院沙鹿簡易庭認為不宜以簡易判決處刑，簽移由本院刑事庭依通常
程序審理，判決如左：
    主  文
丁○○無罪。
    理  由
一、公訴意旨略以：被告丁○○明知其前妻庚○○於不詳時日向李日從（業經臺灣高
    等法院判處有期徒刑二年）購入、陳列於臺中縣梧棲鎮○○○街四五四巷一號「
    吉時利泰國商店」內之「進化特區」、「開膛手」、「鬼馬小精靈２」、「００
    ７霹靂彈」等影音光碟各一套，係未經「美商二十世紀福斯影片股份有限公司」
    、「美商環球影片製作有限責任合夥」、「甲○○○○亞影片股份有限公司」、
    「乙○○○股份有限公司」等視聽著作財產權人同意或授權重製之盜版光碟，且
    明知庚○○因販賣相同來源之盜版光碟遭判處罪刑確定，甫於民國九十二年十一
    月六日入監執行，竟仍與庚○○基於共同之犯意聯絡與行為分擔，自九十二年十
    一月六日起，受庚○○之委託，負責看顧「吉時利泰國商店」，意圖以每套新臺
    幣（下同）一百元至一百二十元不等之價格，將前揭盜版光碟出售予不特定人。
    嗣為警於九十二年十一月二十日晚上六時三十分許，在上址「吉時利泰國商店」
    查獲，並扣得上開盜版影音光碟計四套（每套兩片），案經「美商二十世紀福斯
    影片股份有限公司」等四家公司提出告訴，因認被告所為係因違反著作權法第八
    十七條第六款之規定，而涉有同法第九十三條第二項之罪嫌，並與庚○○均為共
    同正犯等語。
二、按犯罪事實應依證據認定之，無證據不得認定犯罪事實，又不能證明被告犯罪者
    ，應諭知無罪之判決，刑事訴訟法第一百五十四條第二項、第三百零一條第一項
    分別定有明文。本件公訴人認被告丁○○涉有右揭違反著作權法之犯嫌，無非以
    ：右揭事實，業據告訴代理人陳中正指訴：「告訴人公司在臺灣沒有授權給『全
    省錄影帶有限公司』（下稱『全省公司』）重製發行，我們之前已經告過李日從
    好幾次了‧‧‧。本件扣案物有一個『全』字的標識，這是李日從的」等語綦詳
    ，並有權利證明數份及鑑識報告一份在卷可稽，且李日從業因犯明知為侵害著作
    權之物，意圖營利而以重製之方法侵害他人之著作權為常業，遭臺灣高等法院判
    處有期徒刑二年在案，有判決書一份在卷可證，證人庚○○復證稱：「（本案與
    你前案有無關係？）都是全省公司的貨，因前案的關係，伊在執行前有叫全省的
    人來拿回去，結果他們沒來拿」、「一部進價都是八十元，如外勞以現金來買，
    我就賣一百元，如外果欠帳，我就賣一百二十元」等語，可認扣案光碟確屬侵害
    他人著作權之物無訛；既被告自承：「因為光碟封面有一個『全』字，我認識全
    省公司的負責人李日從，扣案光碟是從李日從來的，因為我以前也是作這一行的
    」等語，而其亦知悉庚○○係因店內販賣盜版光碟方觸法入監服刑（被告於該案
    曾替庚○○聲請具保停止羈押，並代收判決正本及執行傳票），且扣案光碟售價
    與正版影音光碟之市售價格相去甚遠，扣案光碟之外包裝復未見新聞局核可字號
    ，則被告就扣案光碟係屬盜版物一節，顯難諉為不知，其上開辯解，要屬事後卸
    責之詞，不足憑信；此外，本件復有現場照片六張在卷可參，及盜版光碟四套扣
    案可佐，被告犯嫌堪可認定等，為其主要之論據。訊據被告丁○○對於其自九十
    二年十一月六日起，因庚○○入監服刑，乃為庚○○看顧「吉時利泰國商店」，
    而員警會同告訴代理人丙○○於九十二年十一月二十日查獲扣案之「進化特區」
    重製影音光碟四套，因其上有「全省公司」之標識，應屬盜版光碟等情坦承不諱
    ，惟堅詞否認有何公訴意旨所指之犯行，辯稱：庚○○因違反著作權法之案件入
    監執行，伊以為所有之盜版光碟均已經沒收或由庚○○通知「全省公司」收回，
    不知尚有盜版光碟陳列於架上等語。
三、公訴意旨認被告丁○○係因違反著作權法第八十七條第六款之規定，而涉有同法
    第九十三條第二項之罪嫌，惟被告經查獲後，著作權法第八十七條及第九十三條
    等條文，業於九十三年九月一日修正公布，並自公布日起施行，是公訴意旨所引
    被告所犯之法條，自係指修正前著作權法之規定而言。且依本件查獲之盜版重製
    光碟未超過五份、著作財產權人所受之損害亦未超過三萬元（見偵查卷第二十頁
    反面告訴代理人丙○○警詢筆錄），檢察官復已於起訴事實及理由中，敘明被告
    及庚○○具有以低價買進、高價賣出之營利意圖，則公訴意旨所認被告之犯嫌，
    應係違反著作權法第九十三條第一項第二款之意圖營利而以第八十七條第六款明
    知為侵害著作財產權之物意圖散布而公開陳列者之方法侵害他人之著作財產權罪
    ，而非同法第九十三條第二項之非意圖營利而以第八十七條第六款之方法侵害他
    人之著作財產權罪，檢察官聲請簡易判決處刑書所引應適用之法條，應屬誤載，
    先予敘明。
四、被告丁○○固不否認系爭扣案之光碟因封面有一個「全」字，故得辨識為李日從
    負責的「全省公司」盜版光碟，惟堅詞否認知悉系爭扣案之盜版光碟經其前妻庚
    ○○陳列於「吉時利泰國商店」架上之事實。經查：
  (一)被告自警詢時起，即堅稱其為庚○○看顧「吉時利泰國商店」期間，並未售出任
    何光碟，而本案實際上亦未查獲被告有販賣出盜版光碟之行為，即告訴代理人陳
    中正對此亦無爭執（見偵查卷第四十六頁檢察官訊問筆錄），依「吉時利泰國商
    店」銷售之對象本為泰籍勞工，系爭盜版光碟之封面亦係記載泰文（見偵查卷內
    等之筆錄、相片及光碟封面影本等資料），而泰（外）籍勞工又多於假日始外出
    消費，則被告所稱並未售出任何光碟等語，非無可能。被告既未售出任何光碟，
    自無從於販售過程中，知悉有盜版光碟陳列於架上之事實。
  (二)依證人己○○（即查獲員警）、庚○○之證述（見本院審判筆錄第九頁、第十一
    頁、第十二頁）及卷附之相片（附於偵查卷第二十四頁、第二十五頁）可以得知
    ：「吉時利泰國商店」係將光碟集中於兩個架上陳列，總量達數百片之多，且庚
    ○○陳列光碟之方法，有以光碟之封面正面直接朝外者，亦有以光碟之側面朝外
    者，前者，固易使一般人以目視直接察知「全」字標識之存在（見偵查卷第一五
    四頁以下扣案光碟封面影本），後者，則非經翻動或將光碟取出，無從以目視之
    方式，直接發現「全」字標識之存在。然依偵查卷第二十四頁、第二十五頁所示
    陳列於架上、且封面正面朝外之光碟封面圖案（並可參查獲人員置於櫃臺上比對
    之光碟封面圖案），比對系爭扣案之光碟封面圖案（附於偵查卷第一五四頁以下
    ），可知並無相同者，而本案既無證據顯示系爭扣案之光碟原係以封面正面朝外
    之方式陳列，且該扣案之四套（每套兩片）光碟，又係自數百片之光碟間扣得，
    縱其上確貼有「全」字之標識，亦無從認被告於未經翻動及取出之情形下，得以
    目視之方式，直接察覺封面上「全」字標識之存在。
  (三)此外，證人庚○○業就其如何於倉促間入監服刑，被告則係由渠二人所生之子通
    知代為看顧商店，並非受其所委託等情，於本院審理中到庭證述甚詳，核其所證
    ，並無明顯悖離常情之處，則被告如何依聲請簡易判決處刑書所指：因與庚○○
    有犯意之聯絡而知悉店內有陳列盜版光碟之事實，已非無疑。況庚○○就扣案之
    光碟來源另證稱：「光碟是我的，是『全省公司』寄賣的」、「每次拿來的貨都
    是一箱一箱」（見偵查卷第四十六頁檢察官訊問筆錄）、「（本案查扣的四套光
    碟，是誰陳列在架子上面的？）是我從警察局拿回來，我想沒有事情，警察檢查
    過了，我想沒有問題，所以又再放回架上去」等語（見本院審判筆錄第十三頁）
    ，依庚○○確於本案查獲前，甫因違反著作權法案件經判刑確定並入監服刑（參
    偵查卷附之判決與執行資料），而本案實際經查獲之盜版光碟僅四套，而一般如
    有以此為營利之意圖者，當無可能僅陳列四套光碟待售，是證人庚○○上開所述
    ，因合於情理，實屬可採；證人庚○○於陳列光碟時，主觀上既乏系爭扣案光碟
    仍屬盜版光碟之認識，又如何會於入監前，委託被告代為散布「盜版」光碟？(四)
  依上所述，實無從認被告丁○○於經查獲前，本已知悉系爭扣案之盜版光碟陳列於
    架上，其辯稱不知情等語，應屬可採。公訴人雖另以系爭扣案光碟待售之價格遠
    較市價為低等，執為被告對於系爭光碟係屬盜版光碟應有認識之論據。惟系爭扣
    案之盜版光碟係以泰文為使用語言，販售之對象則為泰籍勞工，則其正版應售之
    價格若何，自不能以吾國之市價衡量，況本案亦無任何證據顯示上開盜版光碟與
    「吉時利泰國商店」內其餘正版光碟之售價有何明顯差異，自無從以此推論被告
    應知該等光碟均係盜版光碟。
五、綜上，本件並無足夠之積極證據足以證明被告丁○○有違反修正前著作權法第九
    十三條第一項第二款之犯行，既不能證明被告犯罪，依法應諭知其無罪之判決。
據上論斷，應依刑事訴訟法第四百五十二條、第三百零一條第一項，判決如主文。
本案經檢察官戊○○到庭執行職務。
中      華      民      國    九十四    年      二      月      三      日
                          臺灣臺中地方法院刑事第六庭
                              審判長法  官 簡   源  希
                                    法  官 林   念  祖
                                    法  官 鄧   敏  雄
右正本證明與原本無異。
如不服本判決，應於判決送達後十日內向本院提出上訴狀，上訴於臺灣高等法院臺中
分院( 須附繕本 )。
                                     書記官
中    華    民    國      九十四      年       二      月     十七    日
